【裁判字號】    99,行商訴,22
【裁判日期】    990520
【裁判案由】    商標註冊
【裁判全文】
智慧財產法院行政判決
                                99年度行商訴字第22號
                                民國99年4月22日辯論終結
原      告  威秀影城股份有限公司
代  表  人  甲○○（董事長）
訴訟代理人  江東原律師
            趙文銘律師
            林育丞律師
被      告  經濟部智慧財產局
代  表  人  乙○○（局長）
訴訟代理人  丙○○
上列當事人間因商標註冊事件，原告不服經濟部中華民國98年12
月16日經訴字第09806122660 號訴願決定，提起行政訴訟。本院
判決如下：
    主  文
訴願決定及原處分均撤銷。
被告對於申請第098880044 號「威秀中心及圖」商標註冊申請案
，應依本判決之法律見解另為處分。
原告其餘之訴駁回。
訴訟費用由被告負擔。
    事實及理由
一、程序方面：
    原告於民國99年2 月11日提起本件訴訟，嗣本案於同年4 月
    22日言詞辯論終結，其後原告之代表人王超立於同年5 月3
    日卸任，由甲○○繼任（見本院卷第142 、156 至159 頁之
    公司基本資料查詢、公司變更登記表），並於同年月13日具
    狀聲明承受訴訟（見本院卷第155 頁），經核無不合，應予
    准許。
二、事實概要：
    原告於民國97年7 月23日以「威秀中心及圖」商標（圖樣中
    之「中心」聲明不在專用之列），指定使用於商標法施行細
    則第13條所定商品及服務分類表第35類之「企業管理顧問、
    企業經營協助、百貨公司、超級市場、購物中心、超級商店
    、郵購、電視購物、網路購物（電子購物）」（下稱A 服務
    ）及「工商廣告之宣傳、為他人促銷產品服務、廣告宣傳本
    之遞送、提供電訊媒體廣告時段之服務、廣告宣傳器材及場
    所租賃、廣告牆之出租、電視牆之出租、電子廣告看板出租
    、網路廣告看板出租」（下稱B 服務），向被告申請註冊，
    經被告編為第097034820 號商標進行審查。嗣原告於98年3
    月26日向被告申請分割商標，經被告以同年5 月11日（98）
    智商0270字第09880218960 號函准予分割為第000000000 號
    商標（指定使用於A 服務）及第098880044 號商標（即系爭
    商標，指定使用於B 服務）。經被告審查，以同年7 月13日
    商標核駁第316359號審定書為「不得註冊，應予核駁」之處
    分。原告不服，提起訴願，經經濟部同年12月16日經訴字第
    09806122660 號決定駁回，遂向本院提起行政訴訟。
三、原告聲明求為判決：(一)訴願決定及原處分均撤銷。(二)被告對
    於原告之申請案號000000000 號商標註冊申請案，應作成准
    予註冊之行政處分。並主張：
  (一)系爭商標之中文部分為「威秀中心」，絕無可能自右至左唱
    呼為「心中秀威」，不可能誤唸為據以核駁商標之唱呼方式
    「秀威」，二者唱呼方式不同，自無與據以核駁商標混淆誤
    認之虞。
  (二)系爭商標與據以核駁商標主要部分及給予相關消費者之整體
    印象不同，要難僅因二商標均有「威」及「秀」二字，即逕
    認二者屬近似商標。又二者無論是整體外觀、構圖、色彩、
    書寫字體等均明顯不同，其留存於相關消費者腦海中整體印
    象之差異顯著，從而以異時異地隔離觀察法進行比對時，應
    不致產生混淆誤認之虞。
  (三)系爭商標較為消費者所熟悉，應無造成消費者混淆誤認之虞
    ，且應受較高之保護。系爭商標既足以表彰服務提供者為原
    告，則原告使用系爭商標於廣告宣傳冊或傳單中，消費者亦
    可認識到原告為其所表彰之服務來源，而不致混淆誤認與據
    以核駁商標之商標權人為相同或有關聯之來源。
四、被告聲明求為判決：駁回原告之訴。並抗辯：
  (一)系爭商標之「中心」不具識別性，業經聲明不專用外，「威
    秀」2 字較為引起消費者注意，並為消費者所認知具有識別
    服務來源作用之部分，其與據以核駁商標皆有相同之「威」
    、「秀」二字，在觀念、讀音上高度近似，以具有普通知識
    經驗之消費者，於購買時施以普通之注意，可能會有所混淆
    而誤認二服務來自同一來源或雖不相同但有關聯之來源，應
    屬構成近似之商標。
  (二)系爭商標與據以核駁商標所指定之服務相較，二者皆係提供
    為業者擬訂各種宣傳方案向大眾推廣商品或服務，以刺激消
    費，及提供置放此些廣告宣傳之場所等服務，其性質、內容
    、提供者等因素上具有共同或關聯之處，依一般社會通念及
    市場交易情形，易使一般服務消費者誤認其為來自相同或雖
    不相同但有關聯之來源，則所指定使用之服務間應屬存在相
    當程度之類似關係。
  (三)綜合判斷商標在圖樣近似及服務類似之程度性等因素，以具
    有普通知識經驗之消費者，於購買時施以普通之注意，可能
    會有所混淆而誤認二服務來自同一來源或雖不相同但有關聯
    之來源，應足以有致相關消費者混淆誤認之虞，至原告聲明
    「中心」不專用部分，並不影響本件商標構成近似與否之判
    斷。
五、查系爭商標係於97年7 月23日申請註冊，是系爭商標之申請
    應否准許註冊，應以92年5 月28日修正公布之商標法（即現
    行商標法）為斷。故本件爭點為系爭商標是否違反商標法第
    23第1 項第13款規定。
  (一)按商標相同或近似於他人同一或類似商品或服務之註冊商標
    或申請在先之商標，有致相關消費者混淆誤認之虞者，不得
    註冊，商標法第23條第1 項第13款本文定有明文。所謂「有
    致相關消費者混淆誤認之虞者」，係指兩商標因相同或構成
    近似，致使相關消費者誤認為同一商標，或雖不致誤認兩商
    標為同一商標，但極有可能誤認兩商標之商品／服務為同一
    來源之系列商品／服務，或誤認兩商標之使用人間存在關係
    企業、授權關係、加盟關係或其他類似關係而言。
  (二)判斷二商標有無混淆誤認之虞，應參酌(1)商標識別性之強弱
    ；(2)商標是否近似暨其近似之程度；(3)商品／服務是否類似
    暨其類似之程度；(4)先權利人多角化經營之情形；(5)實際混
    淆誤認之情事；(6)相關消費者對各商標熟悉之程度；(7)系爭
    商標之申請人是否善意；(8)其他混淆誤認之因素等，綜合認
    定是否已達有致相關消費者產生混淆誤認之虞。
  (三)系爭商標圖樣具高度識別性，而與據以核駁商標圖樣近似程
    度低：
    原告申請註冊之系爭商標圖樣係由綠、藍、紅、黃等四色形
    成類似外文字母「V 」由左至右相互交疊所構成之設計圖，
    且於該圖形下放置一由左至右排列、橫書印刷字體之中文「
    威秀中心」所組成，雖其中中文「中心」2 字業經原告聲明
    不在專用之列，仍應以其整體商標圖樣為判斷。據以核駁商
    標圖樣則由自左至右排列、橫書印刷字體之中文「秀威」所
    構成之純文字商標。二者相較，雖均有相同之中文「威」、
    「秀」2 字，然系爭商標除中文「威」、「秀」2 字外，並
    有「中心」2 字接續在後，於「威秀中心」上方更有前揭彩
    色設計圖，其整體表達風格與呈現態樣具有高度識別性，相
    較於據以核駁商標圖樣僅為單純「秀威」2 字，此2 商標近
    似程度低。被告僅以系爭商標之「威秀」2 字較為引起消費
    者注意，為消費者所認知具有識別服務來源作用之部分，而
    認此2 商標之外觀、觀念及讀音上極為相仿云云，疏未就系
    爭商標之整體商標圖樣（含彩色設計圖及不在專用之列之「
    中心」2 字）所呈現之寓目印象加以比對，即有未洽。
  (四)系爭商標與據以核駁商標之指定使用商品屬同一、類似：
    系爭商標指定使用於「工商廣告之宣傳、為他人促銷產品服
    務、廣告宣傳本之遞送、... 廣告牆之出租、電子廣告看板
    出租、廣路廣告看板出租」等服務，與據以核駁商標指定使
    用於「報章、雜誌、電視、電台電腦網路之廣告、工商廣告
    之企劃及宣傳、廣告美術設計、... 為企業企劃折扣卡以促
    銷其商品或服務為目的之服務、... 電子廣告看板出租」等
    服務相較，在功能、用途、服務提供者及服務對象等因素上
    具有共同及相關聯之處，依一般社會通念及市場交易情形，
    核屬同一、類似之服務。
  (五)相關消費者對各商標熟悉之程度：
    查原告於97年7 月23日申請系爭商標註冊時，業已使用系爭
    商標經營華納威秀影城多年，並於全省設立營業據點，透過
    各種促銷宣傳、舉辦活動、參與影展等方式，以「威秀」2
    字作為行銷電影相關服務，業據其提出威秀影城月刊、廣告
    宣傳文宣、新聞報導、臺北市政府新聞稿、影片上映廣告、
    促銷廣告、「臺灣電影筆記」文章、「電影映演業行銷策略
    之研究」文章、金馬影展、國際影展附卷可稽（見本院卷第
    27至30、59至74、79至131 頁），足見原告多年來將系爭商
    標廣泛使用於各類電影類相關服務及商品上，而廣為相關消
    費者所知悉。
  (六)衡酌系爭商標圖樣本身具識別性，雖與據以核駁商標圖樣近
    似，惟近似程度低；系爭商標與據以核駁商標之指定使用商
    品屬同一、類似；系爭商標業經原告長期廣泛使用於各類電
    影類相關服務及商品上，已廣為我國相關消費者所認識，足
    以與據以核駁商標相區辨為不同來源，而無致相關消費者產
    生混淆誤認之情事。因此，系爭商標之申請註冊並無商標法
    第23條第1 項第13款所定不予註冊之情事。被告疏未考量系
    爭商標對相關消費者已具一定之知名度，以原告並未多角化
    經營於系爭商標指定使用之服務，遽認系爭商標與據以核駁
    商標構成近似而有混淆誤認之虞云云，要無可取。
六、從而，原處分認系爭商標之註冊違反商標法第23條第1 項第
    13款規定，而為「不得註冊，應予核駁」之處分，於法尚有
    未洽。訴願決定未加指摘而予維持，亦非妥適。是以原告據
    此請求撤銷訴願決定及原處分，為有理由，應予准許。惟系
    爭商標有無其他不應准予註冊之理由，尚待審查，故本件事
    證未臻明確，有待發回由被告依本院上述法律見解再為審查
    裁量。至原告請求被告應就系爭商標註冊申請案作成准予註
    冊之審定部分，因本件尚待被告依本判決法律見解另為審查
    ，本院無從逕予判斷，原告此部分請求為無理由，應予駁回
    。
七、本件事證已明，兩造其餘主張或答辯，已與本院判決結果無
    涉，爰毋庸一一論列，併此敘明。
據上論結，本件原告之訴為一部有理由，一部無理由，依智慧財
產案件審理法第1 條，行政訴訟法第104 條，民事訴訟法第79條
，判決如主文。
中    華    民    國    99    年     5    月   20     日
                    智慧財產法院第二庭
                          審判長法  官  陳國成
                                法  官  曾啟謀
                                法  官  蔡惠如
以上正本係照原本作成。
如不服本判決，應於送達後20日內，向本院提出上訴狀並表明上
訴理由（須按他造人數附繕本）。
如於本判決宣示後送達前提起上訴者，應於判決送達後20日內補
提上訴理由書（須按他造人數附繕本）。
中    華    民    國    99    年     5    月   20     日
                                書記官  林佳蘋


司法院資訊處製作；財團法人民間司法改革基金會備份。
